【裁判字號】    99,易,745
【裁判日期】    990528
【裁判案由】    賭博
【裁判全文】
臺灣高雄地方法院刑事判決               99年度易字第745號
公  訴  人  臺灣高雄地方法院檢察署檢察官
被      告  丙○○
選任辯護人  吳建勛律師
            梁宗憲律師
            陶德斌律師
被      告  丁○○
            乙○○
上列被告等因賭博案件，經檢察官提起公訴（98年度偵字第3517
2 號），本院判決如下：
    主  文
丙○○共同犯賭博罪，處罰金新臺幣貳萬元，如易服勞役，以新
臺幣壹仟元折算壹日。扣案如附表一及附表二編號二、三所示之
物，均沒收。
丁○○共同犯賭博罪，處罰金新臺幣壹萬元，如易服勞役，以新
臺幣壹仟元折算壹日。扣案如附表一及附表二編號二、三所示之
物，均沒收。
乙○○犯賭博罪，處罰金新臺幣肆仟元，如易服勞役，以新臺幣
壹仟元折算壹日。扣案如附表一編號十八所示之機具壹檯及附表
二編號一所示之物，均沒收。
    事  實
一、丙○○自民國97年11月12日起為址設高雄縣鳥松鄉○○村○○路193 號1 樓領有電子遊戲場營業級別證之「怡旺電子遊
    戲場」負責人，於98年7 月中旬某日以月薪新臺幣（下同）
    1 萬8000元僱用丁○○擔任店員，竟共同基於賭博之犯意聯
    絡，由丙○○在上開公眾得出入之遊戲場內，擺設如附表一
    所示電子遊戲機共18檯，供不特定人賭博財物，並由丁○○
    負責上開機檯之開分、洗分及兌換現金工作；其賭博方法為
    賭客持現金兌換代幣（每10元兌換1 枚代幣），每枚代幣投
    入電子遊戲機可於機具上顯示10分以供把玩，由機具內之IC
    板程式決定偶然之輸贏，機具上顯示之分數據遊戲規則而倍
    數增減，賭客可請店員就機具上所顯示之分數加以計算後（
    洗分），以1 分兌1 元之比率兌換現金。適賭客乙○○基於
    賭博之犯意，自98年11月22日14時5 分許起，在上開遊藝場
    內以500 元與店員丁○○兌換代幣後，賭玩「賽馬雙人座」
    機具1 檯（即附表一編號18之機檯），至同日14時45分許，
    乙○○要求丁○○將該機檯累積之2800分數加以洗分以兌換
    現金，丁○○洗分後於店內櫃檯交付現金2800元與乙○○之
    時，為警當場查獲，並扣得如附表二編號1 之乙○○所得賭
    資2800元、如附表一所示當場賭博之電子遊戲機具共18檯（
    均含IC板）及如附表二編號2 至6 所示之物，而悉上情。
二、案經高雄縣政府警察局仁武分局報告臺灣高雄地方法院檢察
    署檢察官偵查後起訴。
    理  由
一、證據能力之認定
    按被告以外之人於審判外之陳述，雖不符刑事訴訟法第159
    條之1 至第159 條之4 之規定，而經當事人於審判程序同意
    作為證據，法院審酌該言詞陳述或書面陳述作成時之情況，
    認為適當者，亦得為證據，刑事訴訟法第159 條之5 第1 項
    定有明文。查本判決所引用據以認定事實之傳聞證據，檢察
    官及被告、辯護人雖知該等證據資料為傳聞證據，但於本院
    審理時均表示同意作為證據，本院審酌該等證據資料製作時
    之情況，尚查無違法不當及證明力明顯過低之瑕疵，認為以
    之作為證據應屬適當，揆諸前開法律規定與說明，爰依同法
    第159 條之5 第1 項規定，認該等證據資料均有證據能力。
二、認定犯罪事實所憑證據及理由
    上開事實，業據被告丙○○、丁○○、乙○○於本院審理中
    坦承不諱，且有高雄縣政府警察局仁武分局搜索扣押筆錄、
    扣押物品目錄表（警卷16至20頁）、電子遊戲機機具代保管
    單18紙（警卷51至68頁）、查獲現場相片59張（警卷69至98
    頁）、高雄縣政府電子遊戲場營業級別證（警卷29頁）、高
    雄縣政府營利事業登記證（警卷30頁）、高雄縣政府99年1
    月6 日府建工字第0980324743號函所附怡旺電子遊戲場負責
    人變更登記案申請書、附件及商業登記歷史抄本、現況抄本
    附卷可參，並有如附表一所示18檯電子遊戲機具、如附表二
    編號1 至3 所示之物扣案可憑，足認被告丙○○、丁○○、
    乙○○之自白與事實相符，是被告丙○○、丁○○、乙○○
    上開賭博犯行，均堪認定，本案事證明確，應依法論科。
三、論罪科刑
  (一)按刑法上之賭博罪，係指依偶然之勝負，定財物之得失為要
    件，凡以勝負繫於偶然之事實，並非事前所能預知者，即為
    賭博，並無方法之限制；其所謂財物，係指金錢或其他有經
    濟上價值之有體物而言。本件被告丙○○經營「怡旺電子遊
    戲場」，擺設電子戲機臺，賭客以現金兌換代幣後，投入代
    幣押分把玩，以機具內之IC板程式決定偶然之輸贏，失分時
    該次賭資該被告丙○○所有，得分時賭客得以機檯積分兌換
    現金，乃係以偶然之勝負，決定財物之得失，揆諸前揭之說
    明，應屬賭博甚明。核被告丙○○、丁○○、乙○○所為，
    均係犯刑法第266 條第1 項前段之普通賭博罪。被告丙○○
    、丁○○就上開賭博犯行，有犯意聯絡及行為分擔，均為共
    同正犯。被告丙○○於員警查獲時雖未在場，然其擺設電子
    遊戲機具與賭客即被告乙○○對賭，該電子遊戲機具即被告
    丙○○手足之延伸，其分擔本件賭博之構成要件行為甚明。
    又賭客即被告乙○○與店家即被告丙○○、丁○○間，彼此
    相互對立之意思經合致而成立賭博罪，應屬對向犯，因各有
    其目的，各就其行為負責，彼此間無所謂犯意之聯絡，當亦
    無適用刑法第28條共同正犯之餘地（最高法院81年台非字第
    233 號判例意旨參照），附此敘明。審酌被告丙○○經營電
    子遊戲場業，竟不以合法方式營業取財，竟在其所經營遊藝
    場內，擺放電玩機臺之方式，從事賭博行為，破壞社會善良
    風氣，助長人民以僥倖心態獲取財物之風氣，且查扣賭博性
    電子遊戲機具數量達18臺，足認該遊藝場尚具一定規模，且
    為主導該店經營之地位，惡性較為重大，被告丁○○係為謀
    生計而受僱於該店，依指示參與賭博犯行，犯罪情節較輕微
    ，另被告乙○○則在公眾得出入之場所賭博財物，有礙社會
    善良風俗，然賭博犯行性質上僅係處分自己財物，對社會所
    造成之危害並非直接、鉅大，被告丙○○、丁○○、乙○○
    犯後均坦承犯行，尚有悔意等一切情狀，認公訴人對被告丙○○、丁○○分別求處有期徒刑6 月、2 月，容屬過重，對
    被告乙○○求處罰金3000元容屬過輕，爰分別量處如主文所
    示之刑，並均諭知如易服勞役以1000元折算1 日之折算標準
    。
  (二)按刑法第266 條第2 項為同法第38條之特別規定，祇要係當
    場賭博之器具、在賭檯或兌換籌碼處之財物，不問屬於犯人
    與否，皆應依該條項規定宣告沒收，且擺設電動賭博機賭博
    行為與一般賭博行為不同，擺設人每日開機營業時起，即處
    於隨時供不特定賭客投幣與其對賭之狀態，就擺設人而言，
    每日一旦開機營業，即認應已開始賭博行為，是既係營業時
    為警查獲，不論查獲時有無賭客在場賭博，查扣之賭博性電
    玩機具均屬當場賭博之器具，應依刑法第266 條第2 項沒收
    之（司法院（82）廳刑一字第883 號、司法院（78）廳刑一
    字第1692號函文研究意見參照）。本件扣案如附表一所示之
    賭博性電子遊戲機具18檯（均含IC板），於查獲時均插電營
    業中，有現場查獲相片可憑，均係當場賭博之器具；且附表
    二編號2 所示在店內櫃檯所扣得之現金6060元，係在籌碼兌
    換處之財物，皆依刑法第266 條第2 項規定，不問屬於犯人
    與否，均於被告丙○○、丁○○主文項下宣告沒收之。又附
    表二編號3 所示櫃檯起出代幣7524枚，應為該遊戲場負責人
    即被告丙○○所有，預備供賭客兌換代幣賭玩機具所用之物
    ，爰依刑法第38條第1 項第2 款於被告丙○○主文項下宣告
    沒收，又依共同正犯責任共同之原則，於被告丁○○所處主
    刑之後，併為沒收之諭知。又扣案如附表一編號18所示之電
    子遊戲機1 檯，業據被告乙○○坦承為其於查獲當日所把玩
    ，係被告乙○○當場賭博之器具，依刑法第266 條第2 項規
    定，不問屬於犯人與否，於被告乙○○主文項下宣告沒收；
    另附表二編號1 被告乙○○身上查獲之賭資2800元，雖非賭
    檯或兌換籌碼處扣得之財物，然係被告乙○○因犯前揭賭博
    罪所得之物，且既已交付被告乙○○，自屬其所有之物，應
    依刑法第38條第1 項第3 款之規定，諭知沒收。至扣案如附
    表二編號4 至6 所示之物，雖均為被告丙○○所有，惟與被
    告丙○○、丁○○、乙○○之前開犯行並無直接密切之關聯
    ，自不得宣告沒收，附此敘明。
四、不另無罪諭知部分
  (一)公訴意旨另以：被告丙○○自97年11月12日起為「怡旺電子
    遊戲場」負責人，於98年7 月中旬某日以月薪1 萬8000元僱
    用被告丁○○擔任店員竟意圖營利，共同基於聚眾賭博、供
    給賭博場所之犯意聯絡，由被告丙○○在上開公眾得出入之
    遊戲場內，擺設如附表一所示電子遊戲機共18檯，供不特定
    人賭博財物，並由被告丁○○負責上開機檯之開分、洗分及
    兌換現金工作，適賭客乙○○基於賭博之犯意，自98年11月
    22日14時5 分許起，在上開遊藝場內以500 元與被告丁○○
    兌換代幣後，賭玩「賽馬雙人座」機具1 檯（即附表一編號
    18之機檯），至同日14時45分許，乙○○要求被告丁○○將
    該機檯累積之2800分數加以洗分以兌換現金，被告丁○○洗
    分後於店內櫃檯交付現金2800元與乙○○之時，為警當場查
    獲，因認被告丙○○、丁○○就此部分另涉犯刑法第268 條
    前段圖利供給賭博場所罪及同條後段圖利聚眾賭博罪嫌等語
    。
  (二)按犯罪事實應依證據認定之，無證據不得認定犯罪事實，刑
    事訴訟法第154 條第2 項定有明文。公訴人認被告丙○○、
    丁○○共同涉犯上開圖利供給賭博場所罪及聚眾賭博罪嫌，
    無非以被告丙○○及丁○○之供述、證人乙○○之證述、高
    雄縣政府電子遊戲場營業級別證、營利事業登記證、怡旺電
    子遊戲場負責人變更登記案申請書、高雄縣政府警察局仁武
    分局搜索扣押筆錄、扣押物品目錄表、查獲現場相片59張、
    電子遊戲機機具代保管單18紙為其論據。惟訊據被告丙○○
    、丁○○均否認有何圖利供給賭博場所罪或聚眾賭博之犯行
    。經查，高雄縣政府電子遊戲場營業級別證、營利事業登記
    證、怡旺電子遊戲場負責人變更登記案申請書等，僅見被告
    丙○○經營上開電子遊戲場；又被告丙○○及丁○○之供述
    、高雄縣政府警察局仁武分局搜索扣押筆錄、扣押物品目錄
    表、查獲現場相片59張、電子遊戲機機具代保管單18紙，至
    多可見被告丙○○僱用被告丁○○為店員，以上開店內之18
    檯電子遊戲機與不特定人賭博財物；至證人乙○○僅證述其
    以500 元兌換50枚代幣，投入附表一編號18之賽馬雙人座電
    子遊戲機檯把玩，每枚代幣可於機檯上顯示積分10分，把玩
    後積分2800分以兌換現金2800元等語，可見證人乙○○與店
    家間財物之得喪，係由機具內之IC板程式偶然之決定，店家
    並無藉兌換比率或其他名目收取任何比率差額或費用，是被
    告丙○○、丁○○既未從供給賭博場所或聚眾賭博中抽取金
    錢以圖利，其二人有無刑法第268 條所定意圖營利之要件，
    尚非無疑。
  (三)綜上所述，檢察官所提出之證據無從證明被告丙○○、丁○○另有此部分圖利供給賭博場所罪及聚眾賭博之犯罪事實，
    本院復查無其他積極證據，足認被告丙○○、丁○○有檢察
    官所指此部分之犯行，故此部分不能證明被告丙○○、丁○○犯罪，原應為無罪之諭知，惟公訴意旨認被告丙○○、丁○○此部分與前開共同賭博有罪部分，有想像競合犯之裁判
    上一罪關係，爰不另為無罪之諭知，附此敘明。
據上論斷，應依刑事訴訟法第299 條第1 項前段，刑法第28條、
第266 條第1 項前段、第2 項、第42條第3 項前段、第38條第1
項第2 款、第3 款，刑法施行法第1 條之1 ，判決如主文。
本案經檢察官甲○○到庭執行職務。
中    華    民    國    99    年    5     月    28    日
                  刑事第十五庭  法  官  楊國煜
如不服本判決，應於收受本判決10日內向本院提出上訴書狀，並
應敘述具體理由，如未敘述上訴理由者，應於上訴期間屆滿後20
日內補提理由書狀於本院（均須依他造當事人之人數附繕本）「
切勿逕送上級法院」。
以上正本證明與原本無異。
中    華    民    國    99    年    5     月    28    日
                                書記官  王芷鈴
附錄本案論罪科刑之法條：
中華民國刑法第266條
在公共場所或公眾得出入之場所賭博財物者，處1 千元以下罰金
。但以供人暫時娛樂之物為賭者，不在此限。
當場賭博之器具與在賭檯或兌換籌碼處之財物，不問屬於犯人與
否，沒收之。
附表一：
┌──┬────────────────┬─────┬────┐
│編號│扣押物品名稱                    │數量（檯）│備註    │
├──┼────────────────┼─────┼────┤
│1   │金牌象王(含IC板1塊)             │ 1        │        │
├──┼────────────────┼─────┼────┤
│2   │金象王(含IC板1塊)               │ 1        │        │
├──┼────────────────┼─────┼────┤
│3   │春秋二代(含IC板1塊)             │ 1        │        │
├──┼────────────────┼─────┼────┤
│4   │八代將軍(含IC板1塊)             │ 1        │        │
├──┼────────────────┼─────┼────┤
│5   │八代將軍(含IC板1塊)             │ 1        │        │
├──┼────────────────┼─────┼────┤
│6   │超悟空(含IC板1塊)               │ 1        │        │
├──┼────────────────┼─────┼────┤
│7   │超悟空(含IC板1塊)               │ 1        │        │
├──┼────────────────┼─────┼────┤
│8   │超悟空(含IC板1塊)               │ 1        │        │
├──┼────────────────┼─────┼────┤
│9   │超悟空(含IC板1塊)               │ 1        │        │
├──┼────────────────┼─────┼────┤
│10  │動物奇觀二代(含IC板1塊)         │ 1        │        │
├──┼────────────────┼─────┼────┤
│11  │動物奇觀二代(含IC板1塊)         │ 1        │        │
├──┼────────────────┼─────┼────┤
│12  │滿貫大亨(含IC板1塊)             │ 1        │        │
├──┼────────────────┼─────┼────┤
│13  │滿貫大亨(含IC板1塊)             │ 1        │        │
├──┼────────────────┼─────┼────┤
│14  │迷13支(含IC板1塊)               │ 1        │        │
├──┼────────────────┼─────┼────┤
│15  │迷13支(含IC板1塊)               │ 1        │        │
├──┼────────────────┼─────┼────┤
│16  │賽馬雙人座(含IC板3塊)           │ 1        │        │
├──┼────────────────┼─────┼────┤
│17  │賽馬雙人座(含IC板2塊)           │ 1        │        │
├──┼────────────────┼─────┼────┤
│18  │賽馬雙人座(含IC板3塊)           │ 1        │被告張忠│
│    │                                │          │祥於事實│
│    │                                │          │欄一所載│
│    │                                │          │時地把玩│
│    │                                │          │之遊戲機│
│    │                                │          │檯      │
└──┴────────────────┴─────┴────┘
附表二：
┌─┬────────────┬───────┬───────┐
│編│扣  押  物  名  稱      │  數量        │備       註   │
│號│                        │              │              │
├─┼────────────┼───────┼───────┤
│1 │現金                    │新臺幣2800元  │自被告乙○○身│
│  │                        │              │上扣得之其與機│
│  │                        │              │對賭所得      │
├─┼────────────┼───────┼───────┤
│2 │現金                    │新臺幣6060元  │在櫃臺扣得    │
├─┼────────────┼───────┼───────┤
│3 │代幣                    │7524枚        │在櫃臺扣得    │
│  │                        │              │              │
├─┼────────────┼───────┼───────┤
│4 │寄分卡（1200分）        │43張          │在櫃臺扣得    │
│  │                        │              │              │
├─┼────────────┼───────┼───────┤
│5 │寄分卡（120分）         │42張          │在櫃臺扣得    │
│  │                        │              │              │
├─┼────────────┼───────┼───────┤
│6 │營收日報表（自98年11月15│21張          │在櫃臺扣得    │
│  │日至同年月22日早班止）  │              │              │
└─┴────────────┴───────┴───────┘

司法院資訊處製作；財團法人民間司法改革基金會備份。
